【裁判字號】    98,財管,64
【裁判日期】    981113
【裁判案由】    選任遺產管理人
【裁判全文】
臺灣桃園地方法院民事裁定              98年度財管字第64號
聲  請  人  國泰世華商業銀行股份有限公司
法定代理人  甲○○
代  理  人  丙○○
相  對  人
即被繼承人  乙○○（亡）
關  係  人
即被選任人  林清漢律師
上列聲請人聲請選任被繼承人乙○○遺產管理人事件，本院裁定
如下：
    主  文
選任林清漢律師為被繼承人乙○○之遺產管理人。
准對被繼承人乙○○（男，民國○○年○ 月○ 日生，身分證統一編
號：Ｚ000000000號，最後住所：桃園縣平鎮市○○里○○鄰○○路
93號）大陸地區以外之繼承人為承認繼承之公示催告。
林清漢律師應於收受本裁定之日起貳拾日內，將本裁定登載於公
報、新聞紙或其他相類之傳播工具。
如有被繼承人乙○○之大陸地區以外之繼承人，應自本公示催告
最後登載公報、新聞紙或其他相類之傳播工具之日起壹年內向本
院陳報承認繼承，如不於公示期限內申報承認繼承時，被繼承人
之遺產於大陸地區之繼承人依法繼承、清償債權並交付遺贈物後
有賸餘者歸屬國庫。
聲請程序費用由被繼承人乙○○之遺產負擔。
    理  由
一、按先順序繼承人均拋棄其繼承權時，由次順序之繼承人繼承
    ，其次順序繼承人有無不明或第4 順序之繼承人均拋棄其繼
    承權者，準用關於無人承認繼承之規定，此民法第1176條第
    6 項所定。又繼承開始時，繼承人有無不明，而無親屬會議
    ，或親屬會議未於民法第1177條所定1 個月內選定遺產管理
    人時，利害關係人得聲請法院選任遺產管理人，同法第1178
    條第2 項前段亦有明文。
二、本件聲請意旨略以：相對人即被繼承人乙○○前於民國93年
    9 月29日向伊借款新臺幣550,000 元，尚未清償完畢前，相
    對人即於97年2 月21日死亡，而被繼承人之法定繼承人均依
    法拋棄繼承，且未召集親屬會議選任遺產管理人，致伊之債
    權尚未清償完畢，就此伊即具有利害關係人之身分，為確保
    伊之債權，爰依非訟事件法第149 條第1 項之規定，聲明求
    為選任遺產管理人。
三、經查，聲請人前開主張，業據其提出戶籍謄本、繼承系統表
    、借據等為憑，且經本院依職權調閱本院97年度繼字第283
    號卷宗查核無訛，則被繼承人死亡已超過1 年9 個月，顯逾
    民法第1177條所定1 個月期間，期間無親屬會議選任之遺產
    管理人向聲請人為處理債務之表示，可認聲請人主張無親屬
    會議召集之事實為真。準此，堪認被繼承人所遺財產，現確
    係處於無人繼承之狀態，是本件確有為被繼承人所遺財產選
    任遺產管理人之必要。又按遺產管理人之設，旨在管理保存
    及清算遺產，以免遺產散失，是以遺產管理人具有相當之公
    益色彩；又選任遺產管理人，除慮及管理遺產之公平性外，
    須考慮其適切性，亦即可對其遺產、遺債之情形瞭解較深，
    復與遺債債權人無利害共同關係而得忠誠處理者，優先選任
    為宜。而經本院函詢台灣桃園律師公會，該公會推薦林清漢
    律師擔任被繼承人乙○○所遺財產之遺產管理人，有該會98
    年9 月10日桃律公字第583 號函文1 份在卷可憑，本院審酌
    林清漢係執業律師，足堪勝任本件遺產管理人之職務，並可
    忠實執行搜索被繼承人乙○○之債權人、受遺贈人，清償債
    權或交付遺贈物等事務，聲請人對於本院選任律師為被繼承
    人乙○○之遺產管理人並無意見，是本件選任林清漢律師為
    被繼承人乙○○之遺產管理人，應屬適當，且與法律規定相
    合，應予准許，並依法為公示催告。
四、依非訟事件法第157 條，裁定如主文。
中    華    民    國    98    年    11    月    13    日
                  家事法庭法  官  張益銘
以上正本係照原本作成。
如對本裁定抗告須於裁定送達後10日內向本院提出抗告狀，並應
繳納抗告費用新台幣壹仟元整。
中    華    民    國    98    年    11    月    12    日
                          書記官  許白梅


司法院資訊處製作；財團法人民間司法改革基金會備份。
